臺灣高等法院臺中分院刑事判決
111年度上訴字第201號

上  訴  人  臺灣南投地方檢察署檢察官 
被      告  莫貴傑




                    （現於法務部矯正署臺中監獄戒治分所執行中）
義務辯護人  廖肇衍律師
上列上訴人因被告違反毒品危害防制條例案件，不服臺灣南投地
方法院110年度訴字第34號中華民國110年12月15日第一審判決（
起訴案號：臺灣南投地方檢察署109年度偵字第5755號、110年度
偵字第385號），提起上訴，本院判決如下：
    主  文
上訴駁回。
    理  由
一、公訴意旨略以：被告莫貴傑前因施用毒品案件，經法院判刑
    確定，於民國108年11月5日縮短刑期假釋出監，同年11月30
    日縮刑期滿視為執行完畢。詎猶不知悔改，明知海洛因屬毒
    品危害防制條例第2條第2項第1款所規範之第一級毒品，依
    法不得販賣，竟各基於營利而販賣第一級毒品海洛因之犯意
    ，於附表編號1至5所示時間、地點，以附表編號1至5所示代
    價及交易方式，販賣附表編號1至5所示份量之第一級毒品海
    洛因予○○○、○○○，因而認為被告均係犯毒品危害防制條例第
    4條第1項之販賣第一級毒品罪嫌等語。
二、按犯罪事實應依證據認定之，無證據不得認定犯罪事實；不
    能證明被告犯罪，應諭知無罪之判決，刑事訴訟法第154條
    第2項、第301條第1項分別定有明文。次按，事實之認定，
    應憑證據，如未能發現相當證據，或證據不足以證明，自不
    能以推測或擬制之方法，為裁判基礎；認定不利於被告之事
    實，須依積極證據，苟積極證據不足為不利於被告事實之認
    定時，即應為有利於被告之認定（最高法院40年台上字第86
    號、30年上字第816號判決要旨參照）。且認定犯罪事實所
    憑之證據，雖不以直接證據為限，間接證據亦包括在內，無
    論直接或間接證據，其為訴訟上之證明，須於通常一般之人
    均不致有所懷疑，而得確信其為真實之程度者，始得據為有
    罪之認定（最高法院76年台上字第4986號判決意旨參照）。
    又刑事訴訟法第161條已於91年2月8日修正公布，修正後同
    條第1項規定：檢察官就被告犯罪事實，應負舉證責任，並
    指出證明之方法。因此，檢察官對於起訴之犯罪事實，應負
    提出證據及說服之實質舉證責任。倘其所提出之證據，不足
    為被告有罪之積極證明，或其闡明之證明方法，無從說服法
    官以形成被告有罪之心證，基於無罪推定之原則，自應為被
    告無罪判決之諭知（最高法院92年台上字第128號判決要旨
    參照）。
三、公訴意旨認為被告涉犯前述罪嫌，是以證人○○○、○○○於警詢
    及偵訊時之證述、蒐證影像及影像擷取照片、車輛詳細資料
    報表、尿液檢驗報告等作為論斷之依據。
四、訊據被告雖承認證人○○○、○○○於附表編號1至5所示之抵達時
    間，分別騎乘、駕駛附表編號1至5所示之機車、小客車前往
    附表編號1至5所示之交易地點（南投縣○○鎮○○路0巷00號馨
    怡KTV後側2樓建物即被告居所）與被告碰面之事實（見原審
    卷第131、133頁），但堅決否認有販賣第一級毒品海洛因之
    犯行。
五、經查：
  ㈠關於上述被告不爭執之事實，業據被告於警詢、偵訊及原審
    準備程序時自承在卷（見警卷第4至8頁、偵二卷第16、17頁
    、原審卷第131、133頁），並與證人○○○、○○○證述之情節大
    致相符（見警卷第38至40、71至74頁、偵一卷第146、147、
    191頁、原審卷第178、179、194頁），且有南投縣政府警察
    局竹山分局蒐證照片、指認犯罪嫌疑人紀錄表、犯罪嫌疑人
    指認表、車輛詳細資料報表（見警卷第42至48、60、71至74
    頁）、公路監理電子閘門車號查詢汽車車籍資料（見原審卷
    第141頁）附卷可稽，此部分事實可先認定。
  ㈡按施用毒品者所稱向他人購買毒品之供述，須無瑕疵可指，
    並有其他補強證據佐證，以擔保其供述之真實性（最高法院
    100年度台上字第422號判決意旨參照）。若毒品購買者之供
    述證據，本身已有重大瑕疵，依嚴格證明之法則，苟已無法
    憑為犯罪事實之認定時，自無再論補強證據之必要（最高法
    院109年度台上字第3492號判決意旨參照）。是以：
　⒈證人○○○、○○○於警詢及偵訊時雖均證稱有於附表編號1至5所
    示時間、地點，以附表編號1至5所示金額，向被告購買附表
    編號1至5所示數量之海洛因。惟其2人於原審審理中均翻異
    其詞，否認有向被告購買海洛因：①證人○○○於原審審理中證
    稱：我有想要跟被告買，但他剛好說他沒有，他帶我去遊樂
    場找1位叫阿義的人，附表編號1所示時間我去找被告聊天，
    附表編號2所示時間我沒有向被告購買毒品，附表所示2次，
    被告都帶我去太陽城跟阿義購買毒品，我以為被告帶我去遊
    藝場買那也算，附表2次是在警局挑的，看什麼時候就講個
    日期（見原審卷第178至184、188、189頁）；②證人○○○於原
    審審理中證稱：109年10月1日到同年10月13日期間當時我沒
    有施用在毒品，附表編號3至5這3次去被告家是跟他講要麻
    煩他車子的問題，偵訊時我會這樣說是那時候我有在吃安眠
    藥（見原審卷第192、194、195頁）等語，其2人所述前後不
    一，已有疑點。
　⒉關於購毒者以何種方式與被告聯絡購買毒品乙節，①證人○○○
    於警詢中證稱：我用門號0000000000號行動電話與被告聯絡
    購買毒品（見警卷第39頁）；嗣於於偵訊中改稱：與被告交
    易毒品的模式是我會打通訊軟體LINE給被告，他會接電話，
    我確定他在家的話就騎機車去找他；與被告的LINE紀錄沒有
    留存，用完就刪掉，避免別人發現（見偵一卷第191 頁）；
    ②證人○○○於警詢中證稱：我用門號0000000000號行動電話與
    被告聯繫購買毒品（見警卷第71頁）；嗣於偵查中改稱：我
    用臉書訊息聯絡被告，我會問他有沒有在家，如果有就去找
    他；我與被告的臉書訊息沒有留存（見偵一卷第146頁）。
    則證人○○○、○○○就其等是用何種方式與被告聯絡購買毒品，
    所述均有前後不一之情形，亦有疑義。
　⒊又依證人○○○、○○○上開警詢及偵訊中關於購買毒品過程之證
    述，其2人皆是確認被告在家後，即直接前往被告居所，並
    未詢問被告是否有海洛因可即時出售，而依警方之搜證影像
    及照片，亦未見被告外出調取毒品之情形，然毒品犯罪向為
    我國法令嚴禁，海洛因行情一向量少價高，中小盤販毒者少
    有囤放海洛因之情形，參以證人○○○於偵訊時證稱：被告生
    活不好過（見偵一卷第192頁）等情，則被告是否有囤放海
    洛因在其住處之經濟能力，即非無疑。再者，若
　　被告有囤放海洛因在其居所，可供隨時販賣給他人，則警方
    於執行搜索被告居所時，按理應可查扣到其囤放之海洛因毒
    品，然警方於109年12月7日在被告之居所南投縣○○鎮○○路0
    巷00號馨怡KTV後側2樓建物（即附表所示交易地點）執行搜
    索時，僅查扣到SAMSUNG廠牌手機1支，並未查獲海洛因毒品
    及與販賣毒品相關之證物，有扣押物品目錄表可參（見警卷
    第23頁），是警方搜索之結果，亦無從做為證人○○○、○○○於
    警詢及偵訊中所為不利被告陳述之佐證。
　㈢又施用毒品者所稱其向某人買受毒品之指證，不得作為有罪
    判決之唯一證據，仍須調查其他必要之證據，以察其是否與
    事實相符。良以毒品買受者之指證，依毒品危害防制條例第
    17條第1 項規定供出毒品來源，因而查獲其他正犯或共犯者
    ，減輕或免除其刑。其憑信性於通常一般人已有所懷疑，縱
    自形式上觀察，並無瑕疵，其真實性仍有待其他必要證據加
    以補強。而所謂必要之補強證據，固不以證明販賣毒品犯罪
    構成要件之全部事實為必要，但以與施用毒品者之指證具有
    相當之關聯性，經與施用毒品者之指證綜合判斷，已達於通
    常一般人均不致有所懷疑而得確信者，始足當之（最高法院
    108年度台上字第1829號判決意旨參照）。本案證人○○○、○○
    ○於警詢及偵訊時不利被告之證述，僅有卷附蒐證影像及影
    像擷取照片、警方職務報告及車牌號碼0000-00號自用小客
    車車輛詳細資料報表、車行軌跡系統（見偵二卷第107至139
    頁）等資料可為佐證，然上述資料僅能證明被告於附表所示
    之時間，有在附表所示之地點與○○○、○○○見面；另證人○○○
    於109年11月18日為警採集之尿液檢驗結果，雖呈可待因、
    嗎啡、安非他命、甲基安非他命陽性反應（見偵二卷第77、
    78頁），然該採尿時間距離證人○○○所稱最後1次向被告購買
    海洛因之日期（即附表編號2所示之109年10月10日）已相隔
    38日，參以證人○○○於偵查中證稱其該次購買之海洛因1小包
    的量可以施用1次等語（見偵一卷第191 頁），而購毒者通
    常是毒癮發作才有購毒需求，如認○○○在購毒後約38日才施
    用完畢，實不合常理，是難認此尿液檢驗報告與證人○○○不
    利被告之證詞具有關聯性，無從作為必要之補強證據。除此
    之外，檢察官並未提出其他補強證據可以佐證被告確有如附
    表所示販賣第一級毒品海洛因之犯行，自難遽為不利被告之
    認定。
六、綜上所述，檢察官所舉之證據，其為訴訟上之證明，既無從
    使通常一般之人不致有所懷疑，而得確信被告有公訴意旨所
    指販賣第一級毒品海洛因之犯行，依據上開說明及判決意旨
    ，本案既不能證據被告犯罪，自應為被告無罪之諭知。原審
    為被告無罪之判決，經核並無違誤，檢察官上訴意旨指摘原
    審判決不當，其上訴為無理由，應予駁回。
據上論結，應依刑事訴訟法第368條，判決如主文。　　
本案經檢察官黃慧倫提起公訴，檢察官廖秀晏提起上訴，檢察官
張慧瓊到庭執行職務。
中　　華　　民　　國　　111 　年　　3 　　月　　29　　日
            
　　　　　　刑事第十一庭　  審判長法　官　張意聰
                                  法　官　周瑞芬
                                  法　官　陳慧珊
以上正本證明與原本無異。
檢察官得上訴，被告不得上訴。
檢察官提起上訴須符合刑事妥速審判法第9條第1項之規定。
如不服本判決應於收受送達後二十日內向本院提出上訴書狀，其
未敘述上訴理由者，並得於提起上訴後二十日內向本院補提理由
書（均須按他造當事人之人數附繕本）「切勿逕送上級法院」。
因疫情而遲誤不變期間，得向法院聲請回復原狀。

                                  書記官  李淑芬
　　　　　　　　　　　　　　　　　
中　　華　　民　　國　　111 　年　　3 　　月　　29　　日
刑事妥速審判法第9條
除前條情形外，第二審法院維持第一審所為無罪判決，提起上訴
之理由，以下列事項為限：
一、判決所適用之法令牴觸憲法。
二、判決違背司法院解釋。
三、判決違背判例。
刑事訴訟法第377條至第379條、第393條第1款規定，於前項案件
之審理，不適用之。
附表：
編號 購買者 販毒者 聯繫（交易）時間 交易地點 購買毒品數量 金額 （新臺幣） 備註 1 ○○○ 莫貴傑 109年9月28日15時18分許抵達，109年9 月28日15時19分許交易 南投縣○○鎮○○路0巷00號馨怡KTV 後側2樓建物 毒品海洛因1包，數量不詳 2,000元 使用之交通工具：車牌號碼000-0000號普通重型機車 2 ○○○ 莫貴傑 109年10月10日10時51分許抵達，109年 10月10日11時許離開 南投縣○○鎮○○路0巷00號馨怡KTV 後側2樓建物 毒品海洛因1包，數量不詳 2,000元 使用之交通工具：車牌號碼000-0000號普通重型機車 3 ○○○ 莫貴傑 109年10月1日5時55分許抵達，109年10月1日6時15分許離開 南投縣○○鎮○○路0巷00號馨怡KTV 後側2樓建物 毒品海洛因1包，數量不詳 1,000元 使用之交通工具：車牌號碼000-0000號自用小客車 4 ○○○ 莫貴傑 109年10月2日7 時45分許抵達，109年10月2日7時51分許離開 南投縣○○鎮○○路0巷00號馨怡KTV 後側2樓建物 毒品海洛因1包，數量不詳 1,000元 使用之交通工具：車牌號碼000-0000號自用小客車 5 ○○○ 莫貴傑 109年10月13日5時57分許抵達，109年 10月13日6時1 分許離開 南投縣○○鎮○○路0巷00號馨怡KTV 後側2樓建物 毒品海洛因1包，數量不詳 1,000元  使用之交通工具：車牌號碼000-0000號自用小客車